臺灣高雄地方法院刑事裁定
111年度毒聲字第895號
聲  請  人  臺灣高雄地方檢察署檢察官
被      告  陳俞庭



上列被告因違反毒品危害防制條例案件，經檢察官聲請送觀察、
勒戒（111年度撤緩毒偵字第183號），本院裁定如下：
    主  文
陳俞庭施用第二級毒品，令入勒戒處所觀察、勒戒，其期間不得
逾貳月。
    理  由
一、聲請意旨如附件聲請書所載。　　　　　　　　
二、本案之法律適用說明　　　　　　　　
㈠、按犯毒品危害防制條例第10條之罪者，檢察官應聲請法院裁
    定，令被告入勒戒處所觀察、勒戒，其期間不得逾2月；依
    前項規定為觀察、勒戒或強制戒治執行完畢釋放後，3年後
    再犯第10條之罪者，適用本條前2項之規定，毒品危害防制
    條例第20條第1項、第3項分別定有明文。而上開所謂「3年
    後再犯」，只要本次再犯距最近1次觀察、勒戒或強制戒治
    執行完畢釋放，已逾3年者，即該當之，不因其間有無犯第1
    0條之罪經起訴、判刑或執行而受影響（最高法院刑事大法
    庭109年度台上大字第3826號裁定意旨參照）。
㈡、又毒品危害防制條例第24條之緩起訴所附戒癮治療之執行，
    係以社區醫療（機構外醫療體系）處遇替代監禁式治療，使
    施用毒品者得繼續正常家庭及社會生活，尚非集中於勒戒處
    所，受監所矯正、管理，仍難脫其「收容」或「處罰」外觀
    者，所可比擬，於機構外之戒癮治療難達其成效時，再施以
    機構內之強制處遇，亦屬循序漸進之合理矯正方式。而依毒
    品危害防制條例第24條第2項之規定，若撤銷緩起訴處分後
    ，係由檢察官依法「繼續偵查或起訴」（與修正前所定之「
    依法追訴」不同），亦即仍有現行條文第20條觀察、勒戒（
    強制戒治）制度之適用，俾利以機構內之處遇方式協助其戒
    除毒癮，同時仍再得為不同條件或期限之多元附條件緩起訴
    處分，法既無明文「戒癮治療執行完畢3年內再犯，檢察官
    即應起訴」之規定，則戒癮治療之緩起訴處分與「觀察、勒
    戒或強制戒治」之處遇已無法等同視之。是被告因施用毒品
    罪，經檢察官為附命戒癮治療之緩起訴處分確定，且已完成
    所命履行之戒癮治療，期滿未經撤銷，於毒品危害防制條例
    修正後，不得視為事實上已接受等同「觀察、勒戒或強制戒
    治」之處遇執行完畢，若戒癮治療並未完成，緩起訴經撤銷
    ，更無從論以已有觀察、勒戒執行完畢之效果，均仍需先依
    修正後毒品條例第20條第1項、第2項規定進行「觀察、勒戒
    或強制戒治」程序，不得逕行起訴（最高法院109年度台上
    大字第3536號裁定意旨揭示之多數說見解、最高法院110年
    度台非字第98號判決意旨、110年度台上字第2096號案件經
    由徵詢程序達成統一見解意旨參照）。
三、經查：
㈠、被告陳俞庭於110年4月19日10時許，在高雄市大寮區鳳林三
    路某加油站廁所內，以將第二級毒品甲基安非他命置入玻璃
    球燒烤後吸食煙霧之方式，施用甲基安非他命1次乙節，業
    據被告於警詢及偵查中坦承不諱，且其於110年4月20日10時
    50分許為警採尿送驗，結果呈安非他命及甲基安非他命陽性
    反應，有臺灣高雄地方檢察署（下稱高雄地檢署）鑑定許可
    書、高雄市政府警察局少年警察隊查獲毒品案件嫌疑人代號
    與真實姓名對照表（代號：L0-000-000號）及正修科技大學
    超微量研究科技中心110年5月5日尿液檢驗報告（原始編號
    ：L0-000-000號；報告編號：R00-0000-000號）在卷可佐，
    足認被告上開任意性自白與事實相符。本件事證明確，被告
    於前揭時間施用甲基安非他命之事實，堪可認定。
㈡、被告前因施用毒品案件，經送觀察、勒戒後，因認無繼續施
    用毒品傾向，於104年8月25日執行完畢釋放，並經高雄地檢
    署檢察官以104年度毒偵字第1434號不起訴處分確定，迄今
    並無再為觀察、勒戒或強制戒治處遇之紀錄，又本件雖前經
    高雄地檢署檢察官以110年度毒偵字第1832號為附命戒癮治
    療之緩起訴處分，緩起訴期間自110年11月4日至111年11月3
    日止，被告完成戒癮治療，經該署觀護人於111年5月6日以1
    10年度緩護療字第382號履行完成結案，惟被告於緩起訴期
    間內，有違背預防再犯所為之必要命令（未按規定接受約談
    、採尿監督），經同署檢察官以111年度撤緩字第408號撤銷
    緩起訴處分，被告聲請再議，經臺灣高等檢察署高雄檢察分
    署以111年度上聲議字第2183號處分書駁回再議，撤銷緩起
    訴處分即確定等情，業經本院核閱全卷資料無誤，並有上開
    檢察官緩起訴處分書、撤銷緩起訴處分書、臺灣高等檢察署
    高雄檢察分署111年度上聲議字第2183號處分書及臺灣高等
    法院被告前案紀錄表等件在卷可參。本件施用毒品犯行，距
    離其最近1次觀察、勒戒執行完畢釋放已逾3年，且本件所受
    之附命戒癮治療之緩起訴處分業經撤銷，揆諸前揭說明，無
    論戒癮治療是否完成、緩起訴處分是否遭撤銷，均難認被告
    事實上已接受等同「觀察、勒戒或強制戒治」執行完畢之處
    遇，自仍應依毒品危害防制條例第20條第3項規定，再予被
    告適用「觀察、勒戒或強制戒治」之機會。
㈢、再者，毒品危害防制條例所規定之「觀察、勒戒」程序，係
    針對受處分人所為保安處分，目的在戒除行為人施用毒品身
    癮及心癮，以達教化與治療之目的，其立法意旨在幫助施用
    毒品者戒毒，性質上為一療程，而非懲罰，並屬強制規定，
    除檢察官審酌個案情形，依同條例第24條第1項為附命完成
    戒癮治療之緩起訴處分外，凡經檢察官聲請法院裁定將被告
    送勒戒處所觀察、勒戒者，法院僅得就其聲請審查被告是否
    有施用毒品之行為，以及被告是否為「初犯」或為觀察、勒
    戒、強制戒治執行完畢後「3年後再犯」而為准駁之裁定，
    並無自由斟酌以其他方式替代或得以其他原因免予執行之權
    。又是否給予被告為附命完成戒癮治療之緩起訴處分，屬刑
    事訴訟法第253條之1第1項及第253條之2第1項第6款特別賦
    予檢察官之職權，非法院所得審酌，且此非「觀察、勒戒」
    前置處分，也與被告是否判刑之追訴要件無關，檢察官自無
    義務說明為何不給予被告戒癮治療之緩起訴處分。法院縱使
    審查其裁量有無違法，也僅在卷證資料所示證物中審酌，而
    為最低限度之審查，即此部分為檢察官之裁量，必須予以尊
    重。
㈣、本件聲請意旨認本件前經高雄地檢署檢察官為附命戒癮治療
    之緩起訴處分確定，卻未按時報到接受約談、採尿監督而違
    反預防再犯所為之必要命令，顯無接受戒癮治療之意願及決
    心，爰撤銷上開緩起訴處分後，依規定聲請裁定將被告送勒
    戒處所觀察、勒戒（如附件）。而依卷證資料所示，被告因
    詐欺案件，現為高雄地檢署檢察官以111年度偵字第32523號
    偵查中，同有上開前案紀錄表在卷可稽。參酌毒品戒癮治療
    實施辦法及完成治療認定標準第2條第2項第1款規定「緩起
    訴處分前，因故意犯他罪，經檢察官提起公訴或判決有罪確
    定」之規範意旨，被告即屬不適合為附命完成戒癮治療之緩
    起訴處分。從而，檢察官未給予附命戒癮治療或其他條件之
    緩起訴處分，而聲請觀察、勒戒，以監禁式之治療方式，求
    短時間內隔絕被告之毒品來源，務使其專心戒除毒癮，核屬
    其裁量權之適法行使，形式上亦無裁量恣意或濫用之情，於
    法有據。
四、綜上所述，本件聲請為有理由，應予准許，依毒品危害防制
    條例第20條第3項、第1項，裁定如主文。
中　　華　　民　　國　　111 　年　　12　　月　　19　　日
                  刑事第六庭    法　官  陳紀璋
以上正本證明與原本無異。
如不服本裁定應於送達後5日內向本院提出抗告狀。
中　　華　　民　　國　　111 　年　　12　　月　　22　　日
                                書記官  蔡靜雯